【裁判字號】    97,簡上,253
【裁判日期】    970520
【裁判案由】    竊盜
【裁判全文】
臺灣高雄地方法院刑事判決             97年度簡上字第253號
上  訴  人
即  被  告  乙○○
聲  請  人  丙○○
上列被告因竊盜案件，不服臺灣高雄地方法院高雄簡易庭96年度
簡字第7887號中華民國97年1 月22日第一審判決（臺灣高雄地方
法院檢察署檢察官聲請簡易處刑案號96年度速偵字第671 號），
提起上訴，本院管轄之第二審合議庭判決如下：
    主  文
上訴駁回。
    理  由
一、按對於簡易判決有不服者，得上訴於管轄之第二審地方法院
    合議庭。第一項之上訴，準用第三編第一章及第二章之規定
    ；原審法院認為上訴不合法律上之程式或法律上不應准許或
    其上訴權已經喪失者，應以裁定駁回之。但其不合法律上之
    程式可補正者，應定期間先命補正；第二審法院認為上訴有
    刑事訴訟法第362 條前段之情形者，應以判決駁回之，刑事
    訴訟法第455 條之1 第1 項、第3 項、第362 條、第367 條
    前段分別定有明文。又按當事人對於下級法院之判決有不服
    者，得上訴於上級法院；被告之法定代理人或配偶，得為被
    告之利益獨立上訴；原審之代理人或辯護人，得為被告之利
    益而上訴。但不得與被告明示之意思相反，刑事訴訟法第34
    4 條第1 項前段、第345 條、第346 條分別定有明文。是以
    得對判決提起上訴者，乃僅有當事人本人、被告之法定代理
    人、配偶或原審之辯護人、代理人。如非為上開上訴權人，
    因並無提起上訴之利益，其提起上訴，顯屬不合法律上之程
    式，且無從定期命其補正，本院第二審法院自應以判決駁回
    其上訴。
二、經查本案卷附97年2 月22日聲請上訴狀雖以上訴人即被告乙
    ○○名義聲請上訴，並蓋用被告乙○○印文，有聲請上訴狀
    1 份在卷可憑（見本院卷第5 至7 頁），惟由該聲請上訴狀
    首頁同時列有「聲請人（輔佐人）丙○○」名義，上訴狀全
    文則均以聲請人角度及名義陳述被告患有何疾病、家庭狀況
    及聲請人如何照顧被告過程，最後則表示：聲請人陳請貴（
    書狀上未載明何機關，依文意推論應指本院）依據權責考量
    被告准予繼續接受治療後再服刑，除由上開內容可知該聲請
    上訴狀應係聲請人自行以被告名義聲請上訴（其處理詳如後
    述）外，依該上訴狀內容，其係以聲請考量被告疾病後准許
    先讓被告繼續接受治療，若真採如此認定，該聲請上訴狀目
    的若僅在針對被告將來判決確定後應如何執行之事宜，依此
    推衍而為解釋時，該聲請上訴狀恐非不服原審判決而欲提起
    上訴之意，但此一認定及解釋顯然對被告較為不利；因聲請
    上訴狀內第2 頁又記載聲請人依據802 醫院、迦樂醫院及被
    告乙○○國小成績單且被告未曾當兵，足見被告無偷竊惡意
    動機，聲請人檢附相關資料提供貴院法官、檢察官是否考量
    被告在外流落街頭目前終能接受正規的醫療等語，及該聲請
    上訴狀係遞交至本院收狀（參卷附刑事聲請上訴狀本院收文
    章），並聲請本院處理等情，基於為被告最佳利益而為解釋
    ，故本院認定該刑事聲請上訴狀實係為被告利益而對原來尚
    未確定之簡易判決所提上訴。
三、惟查上訴合法與否係刑事上訴案件之先決及程序事項，故本
    院即於準備程序時先就此程序事項進行調查，詢問被告乙○
    ○就其有無提起上訴，被告雖回答：「有」等語（見本院卷
    第61頁），惟詢及被告：「是否知悉上訴之意思」及「提示
    本院97年度簡上字第214 號卷97年4 月7 日準備程序筆錄，
    當時法官問你是否上訴，你為何沒有回答」等問題，被告均
    回答：「不知道」等語（見本院卷第92頁，），甚且詢及被
    告：「剛才所述『不知道』的意思為何，是不知道有無上訴
    ，還是不知道上訴的意思」問題，被告陳稱：不知道上訴的
    意思等語（見本院卷第62至64頁），足見被告既不知悉上訴
    之意思，何能有委託聲請人代為撰寫聲請上訴狀之理，堪有
    疑異（另被告有無上訴之問題，詳如後述）；而訊問上訴狀
    內列為「撰狀人」之聲請人，聲請人則陳稱：伊為國防醫學
    院畢業，以前在軍隊擔任醫官，並非被告的監護人，被告於
    97年2 月4 日或5 日轉院至屏東迦樂醫院住院迄今，在97年
    3 月3 日鑑定評估為中度的智能障礙及重度的精神障礙，撰
    寫本件上訴狀前為被告姑姑陳包妹請伊幫忙，當時被告精神
    分裂症發作，被告沒有請伊幫忙，而且被告也不了解知道什
    麼是上訴，伊有於97年2 月9 日上午8 時許及翌日在國軍80
    2 醫院與被告討論要上訴之事，被告姑姑陳包珠及大姊甲○
    ○分別於上開先後日在場等語（見本院卷第91頁），然查：
    (1)聲請人於97年4 月7 日本院另案受訊時甫稱：伊於寫97年
    2 月19日遞狀上訴狀的時候被告在醫院住院，當時伊是與被
    告的姑姑討論的，沒有與被告討論等語（見本院卷第64頁，
    該上訴狀參見本院97年簡上字第214 號卷），何以與本件97
    年2 月27日所遞狀內容幾乎相同之另案上訴狀，未同於遞狀
    前之前揭97年2 月9 日及10日討論日期一併提出與被告討論
    ，已非無疑；(2)再者，被告既未請聲請人幫忙，且於被告精
    神分裂症發作之際，聲請人如何能與被告討論上訴事宜，又
    為何分別就本件上訴加以討論，而就本院前開另案之上訴則
    未予討論，此等就案件情節之細分，顯與常情不符，衡情亦
    顯非面對有中度智能障礙及重度精神障礙被告屬合於常理之
    作法，委實令人疑竇；(3)抑且，聲請人陳稱：被告於97年2
    月4 日或5 日轉院至屏東迦樂醫院住院迄今等語，業如前述
    ，又原審判決於97年1 月31日因寄送被告原「高雄縣旗山鎮
    ○○路93號」地址，遭以「遷移他處」為由無法送達退回，
    再於97年2 月22日送達被告現戶籍地址，此有訴訟（行政）
    文書不能送達事由報告書、本院公文信封各1 份及本院送達
    證書2 紙在卷可證（見原審卷第16、19頁），可見於97年2
    月9 日或10日被告既尚未收到原審判決，且已不在國軍802
    醫院甚明，是以聲請人前揭所謂曾與被告於97年2 月9 日或
    10日在國軍802 醫院討論上訴之情事，俱屬虛言；(4)此外，
    參以被告早在97年2 月4 日或5 日即轉院至屏東迦樂醫院住
    院迄今，復無證據證明於97年2 月22日聲請人收到原審判決
    書後（按衡情聲請人若未收到原審判決書，實無從得知簡易
    判決之案號，填載於聲請上訴狀上），至97年2 月27日向本
    院提出上訴期間，曾與於屏東迦樂醫院住院罹病中之被告論
    及上訴事宜，足見本件被告之上訴，應係聲請人自行以被告
    名義上訴，被告事先就該上訴行為實無從知悉甚明。茲因聲
    請人並非被告本人，亦非刑事訴訟法所定之上訴權人，聲請
    人未徵得有中度智能障礙及重度精神障礙之被告同意，逕以
    被告名義向本院提起上訴，揆諸前揭說明，顯不合法，爰不
    經言詞辯論，逕以判決駁回之。
四、應依刑事訴訟法第455 條之1 第3 項、第367 條前段、第37
    2 條，判決如主文。
中    華    民    國    97    年    5     月    20    日
                  刑事第十七庭  審判長法  官  洪能超
                                      法  官  王俊彥
                                      法  官  林建鼎
以上正本證明與原本無異。
不得上訴。
中    華    民    國    97    年    5     月    20    日
                                      書記官  林秀敏


司法院資訊處製作；財團法人民間司法改革基金會備份。
